【裁判字號】    97,訴緝,297
【裁判日期】    970730
【裁判案由】    妨害自由等
【裁判全文】
臺灣臺中地方法院刑事判決             97年度訴緝字第297號
公  訴  人  臺灣臺中地方法院檢察署檢察官
被      告  甲○○
                    現於另案於臺灣臺中看守所觀察勒戒中
上列被告因妨害自由等案件，經檢察官提起公訴（95年度偵字第
13097 號）後，本院裁定改依簡式審判程序，判決如下：
    主    文
甲○○共同傷害人之身體，累犯，處有期徒刑拾月，減為有期徒
刑伍月，如易科罰金，以銀元佰元即新臺幣玖佰元折算壹日。
    犯罪事實
一、甲○○曾犯妨害自由件，經本院於民國93年5 月31日以93年
    度訴字第680 號判處有期徒刑8 月確定，於94年4 月1 日縮
    短刑期執行完畢。詎其仍不知悔改，因故與丙○○發生嫌隙
    ，竟夥同廖辛祥、林政維、洪嘉欽（左述3 人業經本院判決
    確定）及數名不知真實姓名年籍之成年男子，共同基於傷害
    他人身體之犯意聯絡，由甲○○於95年5 月6 日晚間某時許
    撥打電話予丙○○，佯稱邀其至臺中縣梧棲鎮○○路26之1
    號之雅舍茶坊談判，丙○○依約於95年5 月6 日晚間8 時許
    ，與甲○○等人在該茶坊2 樓談判不成，即遭廖辛祥、王明
    富、林政維、洪嘉欽及數名不知真實姓名年籍之成年男子，
    分別以徒手、或持球棒、安全帽（均未扣案）等物毆打，並
    由該茶坊2 樓追打丙○○至茶坊1 樓，嗣因茶坊負責人柯文
    傑要求渠等離開茶坊，王明富、林政維及洪嘉欽另萌共同基
    於妨害他人行使權利之犯意聯絡，由王明富、林政維及洪嘉
    欽強行將丙○○押上由廖辛祥所駕駛車號3910－LD號自用小
    客車內，並同時乘坐該車，歷時約1 分鐘，將丙○○載往距
    離上開茶坊約50公尺之空地（即位於臺中縣梧棲鎮○○路○
    段19 9號電信局旁），而共同以此強暴之方式，妨害丙○○
    自由離去之權利（此部分甲○○未參與），嗣丙○○下車後
    ，廖辛祥、王明富、林政維及洪嘉欽等人接續上揭傷害犯意
    ，分別以徒手、木棍（未扣案）等物毆打丙○○身體多處，
    致其受有頭部外傷併腦震盪、頭部撕裂傷12公分、胸部及左
    側腰部挫傷等傷害。
二、案經丙○○訴由臺中縣警察局清水分局報告臺灣臺中地方法
    院檢察署檢察官偵查起訴。
    理    由
一、上揭犯罪事實，業據被告甲○○於本院準備程序及審理時坦
    承不諱，核與告訴人即證人丙○○、證人柯文傑、陳玲儀、
    王流三、證人即被告廖辛祥、王明富、林政維、洪嘉欽分別
    於警詢、偵查及本院審理中證述之情節相符，並有童綜合醫
    院一般診斷書及現場圖各1 紙在卷可稽，足證被告之自白與
    事實相符，本件事證明確，被告之犯行堪以認定，應依法論
    科。
二、按被告行為後，94年2 月2 日修正公布之刑法，業於95 年7
    月1 日施行，新刑法第2 條第1 項之規定，係規範行為後法
    律變更所生新舊法律比較適用之準據法，於新刑法施行後，
    應適用新刑法第2 條第1 項之規定，為「從舊從輕」之比較
    。另於比較時應就罪刑有關之共犯、未遂犯、想像競合犯、
    牽連犯、連續犯、結合犯，以及累犯加重、自首減輕暨其他
    法定加減原因（如身分加減）與加減比例等一切情形，本於
    統一性及整體性原則，綜其全部罪刑之結果而為比較（最高
    法院95年5 月23日刑事庭第8 次會議決議參照）。本案涉及
    法律變更之部分如下：
  (一)刑法第28條原規定：「二人以上共同『實施』犯罪之行為者
    ，皆為共同正犯。」新法修正為：「二人以上共同『實行』
    犯罪之行為者，皆為共同正犯。」將舊法之「實施」修正為
    「實行」。原「實施」之概念，包含陰謀、預備、著手及實
    行等階段之行為，修正後僅共同實行犯罪行為始成立共同正
    犯。是新法共同正犯之範圍已有限縮，排除陰謀犯、預備犯
    之共同正犯。新舊法就共同正犯之範圍既因此而有變動，自
    屬犯罪後法律有變更，而非僅屬純文字修正，應有新舊法比
    較適用之問題。而本件同案被告廖辛祥、王明富、林政維、
    洪嘉欽與被告甲○○所犯刑法277 條第1 項之傷害罪，既屬
    實行犯罪行為之正犯，無論依修正前後之規定，均應依第28
    條規定論擬。
  (二)修正後刑法第33條第5 款規定「罰金：新臺幣1000元以上，
    以百元計算之。」，與修正前刑法第33條第5 款規定「罰金
    ：1 元以上。」不同。比較新舊法結果，以舊法較有利於行
    為人，故依刑法第2 條第1 項前段規定，自應適用行為時之
    法律即修正前刑法第33條第5 款規定決定其罰金部分之法定
    刑。
  (三)被告行為後，刑法施行法增訂第1 條之1 ，於95年6 月14日
    公布，並於同年7 月1 日施行；考其立法理由，係為因應94
    年2 月2 日修正公布、95年7 月1 日施行之刑法施行後，依
    刑法總則第33條第5 款規定，罰金貨幣單位已改為新臺幣，
    是以分則編各罪所定罰金之貨幣單位，自應配合上開規定修
    正，為使罰金數額趨於一致，避免衍生新舊法比較適用問題
    ，以緩和實務適用法律之衝擊，於不變動罰金數額之前提下
    ，而為制定，換言之，刑法施行法第1 條之1 係在替代罰金
    罰鍰提高標準條例部分條文，與適用罰金罰鍰提高標準條例
    之結果相同，對於被告而言並不發生有利或不利之問題，僅
    係將貨幣單位由銀元改為新臺幣，並非法律變更刑度之條文
    ，當無須就新舊法比較適用（臺灣高等法院暨所屬法院95年
    法律座談會刑事類提案第16至19號研討結果可資參照）。
  (四)刑法第41條第1 項規定：修正前刑法第41條第1 項前段規定
    ：「犯最重本刑為5 年以下有期徒刑以下之刑之罪，而受6
    個月以下有期徒刑或拘役之宣告，因身體、教育、職業、家
    庭之關係或其他正當事由，執行顯有困難者，得以1 元以上
    3 元以下（按指銀元）折算1 日，易科罰金。」，又被告行
    為時之易科罰金折算標準，修正前罰金罰鍰提高標準條例第
    2 條前段（現已刪除）規定，就其原定數額提高為100 倍折
    算1 日，則本件被告行為時之易科罰金折算標準，應以銀元
    300 元折算1 日，經折算為新臺幣後，應以新臺幣900 元折
    算為1 日。惟修正後之刑法第41條第1 項前段則規定：「犯
    最重本刑為5 年以下有期徒刑以下之刑之罪，而受6 個月以
    下有期徒刑或拘役之宣告者，得以新臺幣1000元、2000元或
    3000元折算1 日，易科罰金。」比較修正前後之易科罰金折
    算標準，以95年7 月1 日修正公布施行前之規定，較有利於
    行為人，則應依刑法第2 條第1 項前段，適用修正前刑法第
    41條第1 項前段及修正前罰金罰鍰提高標準條例第2 條規定
    ，定其折算標準。
  (五)修正後刑法第47條第1 項規定：「受徒刑之執行完畢，或一
    部之執行而赦免後，五年以內『故意』再犯有期徒刑以上之
    罪者，為累犯」，則再犯之罪如為「過失犯」，即不構成累
    犯。然修正前刑法第47條之規定，過失犯亦可論處累犯，自
    以修正後之法律較有利於行為人，本件應適用修正後刑法第
    47條第1 項。
三、按刑法第302 條第1 項之妨害自由罪，原以強暴、脅迫為構
    成要件，其因而致普通傷害，乃強暴、脅迫當然之結果，除
    另有傷害故意外，仍祇成立該條項之罪，無同法第277 條第
    1 項之適用（最高法院30年上字第3701號可資參照）。是核
    同案被告廖辛祥、王明富、林政維、洪嘉欽等人，先在上述
    茶坊共同傷害告訴人丙○○後，因茶坊負責人柯文傑要求渠
    等不得在店內打架，為毆打告訴人而強押其上同案被告廖辛
    祥所駕駛自用小客車，歷時約1 分鐘將告訴人丙○○載往距
    雅舍茶坊約50公尺處之空地處，接續毆打丙○○等犯行，尚
    與刑法第302 條第1 項之剝奪他人行動自由罪，係以私行拘
    禁或以其他非法方法，剝奪人之行動自由為要件有別，故被
    告甲○○就同案被告廖辛祥、林政維、王明富及洪嘉欽等人
    ，分別在上述茶坊及電信旁之空地毆打告訴人林英吉之犯行
    ，係犯刑法第277 條第1 項之傷害罪。同案被告廖辛祥等人
    基於同一個傷害之犯意，分別在上述茶坊及空地，先後2 次
    分持球棒、安全帽及徒手傷害告訴人丙○○之行為，時地密
    切，侵害同一法益，依一般社會觀念，在時間差距上，難以
    強行分開，在刑法評價上，以視為數個舉動之接續施行，屬
    接續犯，僅成立一傷害罪。被告與同案被告廖辛祥等4 人及
    數名不知真實姓名年籍之成年男子間，就上開犯行有犯意之
    聯絡及行為分擔，均應論以共同正犯。被告曾犯妨害自由件
    ，經本院於93年5 月31日以93年度訴字第680 號判處有期徒
    刑8 月確定，於94年4 月1 日縮短刑期執行完畢，有臺灣高
    等法院被告前案紀錄表及臺灣臺中地方法院檢察署刑案資料
    查註紀錄表各1 份在卷為憑，被告於5 年以內故意再犯有期
    徒刑以上之罪，為累犯，應依修正後刑法第47條第1 項之規
    定加重其刑。爰審酌被告有上述前科紀錄，素行不良，因細
    故即與同案被告廖辛祥、林政維、王明富、洪嘉欽及數名不
    知真實姓名年籍之成年男子，先後在雅舍茶坊及電信局旁之
    空地毆打告訴人丙○○，使告訴人丙○○受有前揭傷害，對
    告訴人所造成之損害非淺，迄今未與告訴人和解，請求其原
    諒，及其事後於本院準備程序及審理時坦承犯行，態度良好
    ，已見悔意等一切情狀，量處如主文所示之刑。被告之犯罪
    時間，係於96年4 月24日以前，所犯符合於中華民國96年罪
    犯減刑條例第2 條第1 項第3 款之規定，應依該條例規定減
    其宣告刑2 分之1 ，即如主文所示之減得之刑，並依同條例
    第9 條之規定諭知易科罰金之折算標準。
四、至於同案被告廖辛祥、王明富、林政維、洪嘉欽及數名不知
    真實姓名年籍之成年男子，共同傷害告訴人所使用之球棒、
    木棍及安全帽等物，因未扣案，為避免將來執行困難，爰不
    另沒收之諭知，併此敘明。
據上論斷，應依刑事訴訟法第依刑事訴訟法第299 條第1 項前段
，刑法第2 條第1 項前段、第28條、第277 條第1 項、第47條第
1 項，修正前第41條第1 項前段，修正前罰金罰鍰提高標準條例
第2 條，刑法施行法第1 條之1 ，中華民國96年罪犯減刑條例第
2 條第1 項第3 款、第7 條、第9 條，判決如主文。
本案經檢察官乙○○到庭執行職務
中    華    民    國    97    年    7     月    30    日
                    刑事第九庭  法  官  楊萬益
上正本證明與原本無異。
如不服本判決，應於收受送達後10日內向本院提出上訴書狀（應
敘述具體理由並附繕本）。
上訴書狀如未敘述理由，應於上訴期間屆滿後20日內補提理由書
於本院。
                                書記官  譚系媛
中    華    民    國    97    年    7     月    30    日
附錄論罪科刑法條：
中華民國刑法第277條
（普通傷害罪）
傷害人之身體或健康者，處 3 年以下有期徒刑、拘役或 1 千元
以下罰金。
犯前項之罪因而致人於死者，處無期徒刑或 7 年以上有期徒刑；
重傷者，處 3 年以上 10 年以下有期徒刑。


司法院資訊處製作；財團法人民間司法改革基金會備份。
